【裁判字號】    99,訴,1279
【裁判日期】    991129
【裁判案由】    給付違約金
【裁判全文】
臺灣板橋地方法院民事判決              99年度訴字第1279號
原      告  陳保霙
訴訟代理人  翁志明律師
被      告  蔡志明
被      告  蔡淑慧
兼  共  同
訴訟代理人  蔡志辰
上列當事人間請求給付違約金事件，經本院於民國99年11月15日
言詞辯論終結，判決如下：
    主      文
原告之訴及其假執行之聲請均駁回。
訴訟費用由原告負擔。
    事實及理由
一、原告起訴主張：原告次民國99年3月6日透過喬福國際有限公
    司（下稱仲介公司）向被告購買坐落臺北縣板橋市○○○段
    45─1、45─2地號土地及其上門牌號碼同市○○街55號及55
    之1號建物（下稱系爭房地），約定總價新台幣（下同）765
    萬元，被告蔡志明、蔡淑慧則授權被告蔡志辰代理，簽署買
    賣契約書（下稱系爭契約）；原告依約交付50萬元支票及20
    5萬元之本票，作為第1 期款，兩造並言明本票205萬元部分
    ，原告應於同年3月8日以銀行支票換回，原告亦依約定時間
    以銀行支票換回本票，詎被告竟不依系爭契約第6 條約定交
    付權狀、印鑑證明等文件予代書，以利辦理移轉所有權移轉
    登記，經函催被告依約辦理，均未獲置理，經原告調取系爭
    房地謄本，發現被告已出售予第3人，依系爭契約第10條第2
    項約定，被告應返還已給付被告之255 萬元價金，及相同金
    額之違約金，併給付自民事更正狀之繕本送達被告之日起，
    按年息百分之五計算之法定遲延利息等語。併為訴之聲請：
    被告應給付原告51 0萬元及自民事更正狀繕本送達被告之日
    起，按年息百分之五計算之利息，且陳明願供擔保請准宣告
    假執行。
二、被告則辯稱：被告一開始委託仲介公司出售系爭房地，但簽
    訂系爭契約後才發現不對勁，所以才不賣。原告支付之支票
    款均在仲介公司；被告確未交付權狀、印鑑證明等文件；且
    系爭房地確已出售移轉登記予第3 人等語，併為答辯聲明：
    駁回原告之訴。
三、兩造不爭執之事實：
  (一)兩造買賣系爭房地，約定價金765萬元，原告給付第1期款25
    5 萬元（含定訂金50萬元）目前依約由仲介公司保管中之事
    實，且有系爭契約一件在卷可稽（見本院卷第5 至14頁、47
    頁反面）。
  (二)系爭房地確已出售移轉登記予第3 人之事實（見本院卷第47
    頁）。
四、本件兩造爭執點，在於原告得否依系爭契約第10條第2 項約
    定請求被告返還255萬元及給付255萬元之違約金？
    經查：
  (一)本件兩造簽署系爭契約第10條第2 項約定：「賣方（按指被
    告）不履行契約所定各項義務者，即為賣方違約，買方（按
    指原告）即得限期催告履行，逾期仍不履行即得予解除契約
    ，方應將所收價款退還外，並應同時賠償與已繳價款同額之
    違約罰金。」（見本院卷第10頁），準此以觀，原告主張依
    此約定請求被告返還255萬元之第1期價款及給付同額255 萬
    元之違約金，本院即應審究是否已符合系爭契約第10條第 2
    項所約定之要件。
  (二)原告自承曾以存證信函通知被告蔡志辰依約辦理交付所有權
    狀、印鑑證明等文件予代書，以便辦理所有權移轉登記，被
    告蔡志辰拒絕接受；又原告再委請律師發函被告，惟被告蔡
    志明、蔡淑慧並未回復，被告蔡志辰拒絕收受之事實，並有
    未合法送達退回之信封二件、律師函一件、掛號回執二件99
    為證（見本院卷第14至18頁），顯示原告並未依系爭契約第
    10條第2 項約定先限期催告被告履行，俟被告逾期仍不履行
    ，始予以解除系爭契約之事實至明。
  (三)再者，原告於99年8月17日提出（99年8月未具明日期）之民
    事更正狀，其內載明：以本件訴狀繕本送達被告，作解除系
    爭契約之意思表示（見本院卷第42頁），亦未依系爭契約第
    10條第2 項約定先限期催告被告履行，俟被告逾期仍不履行
    ，而為解除系爭契約之事實甚明。
  (四)原告主張依系爭契約第10條第2項規定，請求被告給付510萬
    元，惟因原告並未依系爭契約第10條第2 項規定先限期催告
    被告履行，俟被告逾期仍不履行，而為解除系爭契約之事實
    ，已如前述，原告自不符合系爭契約第10條第2 項規定得請
    求被告給付之要件，應可認定。
  (五)本件縱令被告已將系爭房地出售予第3 人，且已辦理移轉所
    有權移轉登記，且原告已解除系爭契約（見本院卷第42頁，
    原告於99年8月17日提出（99年8月未具明日期）之民事更正
    狀。）屬實，則係原告逕解除契約是否合法，且原告得否依
    其法律關係請求被告賠償之另一問題，惟原告並未主張依其
    他之法律關係請求被告給付，本院自不得為訴外判決，附此
    敘明。
  (六)綜上，原告主張依系爭契約第10條第2 項規定請求被告返還
    已給付之價金、違約金及法定遲延利息，尚有未洽，為無理
    由，應予駁回。
五、原告之訴既經駁回，則其假執行之聲請，失所附麗，應併予
    駁回。
六、本案事證已臻明確，兩造其餘主張、陳述及所提之證據或聲
    請調查證據暨攻擊防禦方法，經本院斟酌後，均與本案判斷
    結果無影響，毋庸再予一一審酌，附此敘明。
七、訴訟費用負擔之依據：民事訴訟法第78條。
中    華    民    國    99    年    11    月    29    日
                  民事第二庭    法  官  李行一
以上正本係照原本作成
如對本判決上訴，須於判決送達後20日內向本院提出上訴狀。如
委任律師提起上訴者，應一併繳納上訴審裁判費。
中    華    民    國    99    年    11    月    29    日
                                書記官  蔡於衡

司法院資訊處製作；財團法人民間司法改革基金會備份。
